臺灣高等法院高雄分院刑事判決　　　　 96年度上易字第318號
上　訴　人
即　被　告　甲○○
上列上訴人因妨害自由案件，不服臺灣高雄地方法院95年度易字
第2167號中華民國96年2 月16日第一審判決（起訴案號：臺灣高
雄地方法院檢察署95年度偵字第29887 號），提起上訴，本院判
決如下：
     主  文
上訴駁回。
甲○○緩刑貳年。
     事  實
一、甲○○與乙○○係高雄市左營區○○○路405 巷和園社區之
    鄰居，於民國（以下同）95年11月12日3 時，甲○○明知未
    得同意不得擅入他人住宅，仍基於侵入住宅之犯意，侵入乙
    ○○址設高雄市左營區○○○路405 巷11號住處車庫（該住
    家1 樓全部是車庫），嗣乙○○返家發覺，報警處理而查悉
    上情。
二、案經乙○○訴由高雄市政府警察局左營分局移送臺灣高雄地
    方法院檢察署檢察官提起公訴。
     理  由
壹、證據能力部分：
一、按被告以外之人於審判外之陳述，雖不符前4 條（刑事訴訟
    法第159 條之1 、第159 條之2 、第159 條之3 、第159 條
    之4） 之規定，而經當事人於審判程序同意作為證據，法院
    審酌該言詞陳述或書面陳述作成時之情況，認為適當者，亦
    得為證據，刑事訴訟法第159 條之5 第1 項定有明文。證人
    即告訴人乙○○、證人馬伯康於警詢之陳述，上訴人甲○○
    未對之爭執，審酌證人乙○○、馬伯康警詢之陳述出於自由
    意志，並查無其他不法之情狀，依上開說明，證人乙○○、
    馬伯康於警詢之陳述自得做為證據。
貳、實體部分：
一、訊之上訴人甲○○固坦承有於上開時間進入告訴人乙○○住
    處車庫，惟矢口否認有何侵入住宅犯意，辯稱：我係社區監
    察委員身分代理主委，當日臨睡前，我從監視器看監視系統
    發現社區小門沒有關，但沒有人在門外，我基於熱心，迅速
    下樓關閉後，我先回到我自己車庫前，思考社區門戶安全宣
    導的問題，因覺得門戶夜間開啟不妥，我決定再出去看一下
    ，我行至乙○○車庫門口時，我發現乙○○車庫門沒有關閉
    ，且乙○○個人車輛停在車庫內，我覺得可能有異狀，當時
    是凌晨3 時，我沒有按電鈴告訴乙○○住處樓上的人，我就
    上前查看，後來發現沒有異狀，就站在乙○○車庫門下繼續
    思考，要如何跟住戶宣導注意門戶安全的問題，站了幾分鐘
    後，我發現有車輛要進入社區，我才驚覺自己穿著內褲不妥
    ，因我只有穿內褲，為了怕引起鄰居誤會，所以退到乙○○
    車庫後方，沒想到是乙○○返家，我是基於熱心幫乙○○巡
    視有無異狀，當日我精神狀態正常，係因熱心前往查看告訴
    人乙○○住處，並無侵入住宅犯意云云。惟查：
（一）上訴人甲○○於95年11月12日3 時，進入告訴人乙○○住
      處車庫之事實，此部分業據上訴人坦承其事，核與證人即
      告訴人乙○○、證人馬伯康警詢證述相符，復有現場照片
      5 張、監視錄影帶翻拍畫面2 張在卷可查（見警卷），此
      部分事實堪信為真實。
（二）上訴人甲○○雖辯稱：是基於社區監察委員身分代理主委
      ，因熱心緣故，有進入告訴人乙○○住處正當理由云云，
      然證人即告訴人乙○○於原審陳稱：被告事發時是社區代
      理主委，事發前沒見過被告在社區巡視，我是95年11月11
      日晚上11點多出門，當時車庫沒有關上，我回來時車庫沒
      有開燈，當時未發現異狀，我走進去車庫後面要換拖鞋時
      ，被告蹲在我車子後面，準備往外跑，我就追出去，把他
      抓住，當時被告下半身穿一件緊身黑色內褲，上半身穿一
      件長袖外套，我就報警，報警時，被告跑回他住處，待警
      察來時才自己下來，被告衣服有換過，穿長褲等語（見96
      年1 月23日原審審判筆錄第3 、4 頁）；又證人謝順成於
      原審陳稱：我是和園社區財務委員，被告是代理主委，本
      件被告進入乙○○住處之事我不知道，不知道被告在95年
      間曾在我們社區進行巡視，我只知道被告有在白天打掃公
      共設施，我晚上很少出來，沒什麼印象在社區公共空間遇
      到被告，社區主委之職責是管理公共設施，如果住戶對公
      共設施有反應就去處理，不知道監察委員職務為何等語（
      見96年1 月23日原審審判筆錄第7 至9 頁）。證人乙○○
      於原審與警詢之陳述內容相符，未有矛盾之處，證人謝順
      成之陳述是關於社區委員職責內容，與上訴人甲○○並無
      對立利害關係，上開證人乙○○、謝順成之證言自屬可採
      。查上訴人甲○○固為該社區代理主委，惟其職責僅限於
      管理公共設施，至於社區住戶私人處所之管理應非屬代理
      主委職責之範疇，且衡諸常情，社區住戶基於熱心緣故而
      於凌晨時間巡視社區公共空間，亦應穿著合宜服裝出現在
      公眾場合，而本件上訴人甲○○自承當時社區小門外別無
      他人，該社區並無急迫遭人入侵之情事，上訴人大可加穿
      外褲後下樓關閉社區小門再返家，退步而言，即便當時情
      況緊急，上訴人甲○○明知其下半身僅著內褲，亦應於下
      樓關閉社區小門後儘速返家，然上訴人甲○○之舉非但有
      違常情，更誆稱係因熱心乃身著內褲至告訴人乙○○住處
      巡視，既未通知告訴人乙○○住處之住戶、亦無開燈查證
      ，上訴人甲○○之行為已屬異常。再者以上訴人甲○○大
      學畢業之教育程度，有正當工作（見警卷），應明知身著
      內褲出現於社區公共空間之不當，更何況以此衣著進入社
      區住戶之住處，且上訴人甲○○於見告訴人返家時，理應
      主動上前表示因見車庫未關才查看，惟上訴人甲○○未表
      明進入原因，反而躲閃，此與常情有違，應認其有侵入住
      宅之行為。
    綜上所述，因上訴人甲○○於看見告訴人返家時，理應主動
    上前表示因見車庫未關才查看，惟上訴人甲○○未表明進入
    原因，反而躲閃，此與常情有違，應認其係侵入他人住宅，
    所辯係卸責之詞，不足採信，其犯行已堪認定。
二、按所謂無故侵入他人住宅，指無正當理由擅入他人住宅而言
    ，最高法院22年上字第891 號判例參照。上訴人甲○○於上
    開時間，身著內褲進入告訴人乙○○住處之行為，核係犯刑
    法第306 條第1 項之無故侵入他人住宅罪。
三、原審適用刑法第306 條第1 項、第41條第1 項前段，刑法施
    行法第1 條之1 第1 項、第2 項但書規定，並審酌上訴人甲
    ○○未經告訴人乙○○同意，任意侵入告訴人乙○○之住宅
    ，妨害他人居家安寧，誠屬可議，及其犯罪手段、智識程度
    ，犯後未與告訴人達成和解等一切情狀，量處有期徒刑3 月
    ，並諭知如易科罰金以新臺幣2 千元折算1 日。經核原判決
    認事用法並無不合，量刑亦屬適當，上訴人甲○○上訴否認
    犯罪，為無理由，應予駁回。
四、查上訴人甲○○並無前科未曾受有期徒刑以上刑之宣告，此
    有臺灣高雄地方法院檢察署刑案資料查註記錄表可稽，其侵
    入他人住宅之車庫，並未進入室內，其經此次偵、審程序及
    判刑教訓，當知所警惕而無再犯之虞，本院認其所宣告之刑
    ，以暫不執行為適當，爰併予宣告緩刑2 年，以啟自新。
據上論斷，應依刑事訴訟法第368 條，刑法第74條第1 項第1 款
，判決如主文。
本案經檢察官林應華到庭執行職務。
中　　華　　民　　國　　96　　年　　5 　　月　　21　　日
            刑事第六庭  審判長法  官  王憲義
                              法  官  李璧君
                              法  官  張盛喜
以上正本證明與原本無異。
不得上訴。
中　　華　　民　　國　　96　　年　　5 　　月　　21　　日
                              書記官  林明威
附錄本判決論罪科刑法條：
中華民國刑法第306 條無故侵入他人住宅、建築物或附連圍繞之
土地或船艦者，處1 年以下有期徒刑、拘役或3 百元以下罰金。
無故隱匿其內，或受退去之要求而仍留滯者，亦同。
